【裁判字號】    97,易,2823
【裁判日期】    971128
【裁判案由】    妨害家庭
【裁判全文】
臺灣臺北地方法院刑事判決              97年度易字第2823號
公  訴  人  臺灣臺北地方法院檢察署檢察官
被      告  甲○○
上列被告因妨害家庭案件，經檢察官提起公訴（九十七年度偵字
第一四四八四號），本院判決如下：
    主  文
甲○○與有配偶之人相姦共貳罪，各處有期徒刑月，如易科罰
金，均以新臺幣壹仟元折算壹日。應執行有期徒刑肆月，如易科
罰金，以新臺幣壹仟元折算壹日。
    事  實
一、甲○○明知乙○○（乙○○被訴通姦罪部分，業據薛博俊於
    民國九十七年七月三十一日撤回告訴，並經臺灣臺北地方法
    院檢察署於九十七年八月四日為不起訴處分確定）已於民國
    九十四年三月十二日與丙○○結婚，雙方並育有一女，為有
    配偶之人，竟基於相姦之犯意，分別於九十六年十月二十七
    日、同年十一月八日分別在桃園縣桃園市○○○路之「絕色
    旅館有限公司」及桃園縣大園鄉之「城市商旅飯店」內，與
    乙○○相姦發生性行為各一次。嗣經丙○○於九十六年十一
    月間在家中整理時，發現甲○○於同年十一月八日至旅館消
    費之消費明細，並察覺乙○○之行動電話內有多通由甲○○
    所使用之0000000000號、0000000000號行動電話所發送內容
    曖昧之簡訊，經質問乙○○後，始查知上情。
二、案經薛博俊訴由臺灣臺北地方法院檢察署檢察官偵查起訴。
    理  由
壹、程序部分：
一、按告訴乃論之罪，應自知悉犯人之時起，於六個月內為之，
    刑事訴訟法第二百三十七條第一項定有明文。查本件告訴人
    丙○○係於九十七年三月七日具狀向臺灣臺北地方法院檢察
    署就被告甲○○於九十六年十月二十七日及同年十一月八日
    分別與證人乙○○所為相姦犯行提出告訴，顯未逾越前揭六
    月之告訴期限，合先敘明。
二、再按被告以外之人於審判外之言詞或書面陳述，除法律有規
    定者外，不得作為證據，刑事訴訟法第一百五十九條第一項
    固定有明文。然按被告以外之人於審判外之陳述，雖不符前
    四條之規定，而經當事人於審判程序同意作為證據，法院審
    酌該言詞陳述或書面陳述作成時之情況，認為適當者，亦得
    為證據；當事人、代理人或辯護人於法院調查證據時，知有
    第一百五十九條第一項不得為證據之情形，而未於言詞辯論
    終結前聲明異議者，視為有前項之同意，同法第一百五十九
    條之五亦已明訂。查本件被告就告訴人丙○○及證人乙○○
    於警詢及偵查中所為之言詞陳述，均未於本院言詞辯論終結
    前聲明異議，本院審酌該等傳聞證據作成之情況，亦無違法
    或不當情事，因而認為適當，故該等傳聞證據均具備證據能
    力而得作為證據。
三、另按違法取得之證據，依取得來源分別，可分為公權力違法
    取得之證據及私人違法取得之證據。就公權力違法取得之證
    據，其證據能力之判斷，刑事訴訟法第一百五十八條之四
    已定有明文：「除法律另有規定外，實施刑事訴訟程序之公
    務員因違背法定程序取得之證據，其有無證據能力之認定，
    應審酌人權保障及公共利益之均衡維護。」然就私人違法取
    證是否應予排除，併其排除範圍、排除強度為何，尚未見立
    法者將其意旨行諸法文。故就私人違法取得之證據，其證據
    能力應否予以排除，應權衡「抑制非法取證」與「抑制犯罪
    」二目的後決定之。而關於「抑制非法取證」之目的考量方
    面，在私人以不法方式取得證據之情形，因為調查、蒐集證
    據之私人，所有之武器與被告相同，均未擁有與國家偵查機
    關等同之強制處分權，況即使允許該等證據進入法院，也不
    能解免該不法蒐證之私人所應負擔之刑事責任或其他責任。
    故除非該私人以不法方式取得證據係基於「偵查機關之助手
    」之地位（例如，受偵查機關之託，以不法方式取證以避免
    偵查機關自行以不法方式取證會遭排除）或其他相類之情形
    外，私人以不法方式取得證據，從抑制非法取證之觀點係為
    規範偵查機關之不法行為觀察，既與抑制違法偵查之目的無
    涉，是私人以不法方式所取得之證據，當有證據能力。又被
    告所涉犯刑法第二百三十九條之相姦罪，係牽涉性行為之犯
    罪，此種犯罪本即具有極高之隱密性，原本不易取得直接之
    證據，況實體法就私人違法取得證據之行為，所施以之刑罰
    制裁強度（私人違法取得證據，可能觸犯之罪名舉其要者如
    刑法第三百零四條強制罪、第三百零六條侵入住宅罪、第三
    百十五條之一妨害秘密罪或通信保障及監察法第二十四條第
    一項、同法第二十五條之罪）遠較欲證明之目的犯罪即刑法
    第二百三十九條之相姦罪相當或更為嚴厲，故斟酌上情，本
    案公訴人所提出告訴人於家中整理時所取得證人乙○○所持
    有被告於九十六年十一月八日至「城市商旅飯店」住宿消費
    之交易明細、證人乙○○之存摺影本各一份及翻拍自乙○○
    行動電話內簡訊之照片十一張，雖未能舉證係經過證人乙○○同意後所取得，惟揆諸前揭說明，告訴人取得前揭證據記
    無關乎公權力之行使，所有違反其他法律之規定亦非無救濟
    之途徑，是本院認告訴人所取得之前揭證據，應有證據能力
    ，被告辯稱前揭書面證據係非法取得，應無證據能力云云，
    即不足採。
貳、實體方面
一、訊據被告甲○○固坦承與證人乙○○熟識，且與乙○○來往
    密切並有金錢借貸之情事，惟矢口否認曾與證人乙○○於前
    揭時、地有相姦之犯行，並辯稱：伊雖曾於前揭時、地至「
    絕色汽車旅館」及「城市商旅飯店」消費，惟係與伊妻一同
    前往，而證人乙○○稱曾於前揭時、地與伊有性行為，恐係
    遭告訴人丙○○逼迫所為，且告訴人自稱有重度精神疾病，
    本案應係告訴人為向伊要脅高額和解金花用所捏造云云。然
    查：
  (一)告訴人丙○○為證人乙○○之夫，二人於九十四年三月十二
    日結婚，並於九十五年間育有一女，迄今二人婚姻關係仍存
    續中，且為被告於認識證人乙○○之時即已知悉等情，為被
    告所不爭，並有告訴人全戶戶籍資料查詢結果一份附卷可稽
    。
  (二)又被告曾於九十六年十月二十三日及同年十一月八日分別在
    桃園縣桃園市○○○路之「絕色汽車旅館」及桃園縣大園鄉
    之「城市商旅飯店」內，與乙○○發生性行為等情，業據證
    人乙○○於警詢、偵查及本院審理時，就其與被告二人相姦
    之時、地、如何前往及何人給付住宿費用等情均供述明確，
    經本院依職權向玉山銀行查詢告訴人於九十六年十月至十一
    月間使用該行信用卡之消費明細之結果，所查得被告曾於九
    十六年十月二十七日至「絕色旅館有限公司」消費一千一百
    八十元及於同年十一月八日至「城市商旅飯店」消費二千三
    百七十六元等情，除與證人乙○○所證相符外，亦核與告訴
    人於家中所查獲被告於九十六年十一月八日至旅館消費之二
    千三百七十六元之消費明細表相同。而被告雖辯稱伊於前揭
    時、地係與伊妻一同前往住宿，不知證人乙○○何以為其前
    揭不利之證述，而乙○○前揭所證恐係遭告訴人逼迫後所為
    ，又告訴人所取得之前揭旅館消費明細，應係僱用徵信業者
    以不法方式取得云云，然被告前揭所辯除未舉證以實其說外
    ，證人乙○○於本院審理時雖亦曾敘及曾遭告訴人打、罵之
    情事，惟除未證稱係因遭告訴人逼迫而為對被告為前揭不利
    之證述外，並迭於警詢及本院審理時證稱：「因為甲○○在
    精神上與金錢上給我很大的支援，所以我才會與他發生性行
    為。」、「（你與甲○○發生性行為有無金錢的交易？或者
    是為賺取他的金錢？）沒有金錢的交易。我們是你情我願的
    。」、「我先生常常打罵我，要我去死，我已經到瘋狂的地
    不了，我被逼瘋了，又沒有錢過活，又要養小孩，才會向被
    告借錢，當時我內心很寂寞，但是不是因為錢才跟被告上床
    。」，足見證人乙○○視被告為其金錢上及精神上之重要支
    柱，當無故為對其不利證述之可能，且有配偶之人於他人通
    姦原即為極不名譽之事，於華人社會中之女性於婚姻中與他
    人通姦更係難容於世，若被告未曾於前揭時、地與證人乙○○為性行為，則證人又何須甘冒偽證罪責並自毀名節以誣陷
    被告之必要。況被告曾於九十六年九月十六日起至同年十月
    二十五日止分別以0000000000號及0000000000號行動電話傳
    多通言語曖昧之簡訊至證人乙○○0000000000號行動電話一
    節，業據證人乙○○於警詢、偵查及本院審理時證述綦詳，
    並有翻拍照片十紙在卷可參，而被告既自承於0000000000號
    及0000000000號行動電話於前揭期間均為其所使用，亦於偵
    查中坦承曾傳簡訊予證人乙○○，並於簡訊中稱呼證人乙○○為「小嬋老婆」，並表達想念證人吳若蟬想與證人吳若蟬
    約會之意，卻於本院審理時改稱並未曾為前揭簡訊云云，應
    屬卸責之詞，顯不足採。而觀諸被告前揭簡訊內容，除以「
    小嬋老婆」稱呼證人外，文中尚有「我很想你很想約會」、
    「想看視訊自慰嗎？」、「就是好喜歡和妳一起泡澡被妳擦
    背的感覺，才會一下子就起來啊」、「要到高潮才容易啦！
    」、「有機會當然還要給妳按摩」、「我愛妳」、「我喜歡
    的是和妳的感覺，我愛的是妳」等語，已具體提及與男女交
    合密切相關之挑逗行為，可見被告與證人間之親密關係實與
    一般夫妻無差，而非被告所辯僅到牽手之好朋友程度，亦足
    認證人所證曾於案發時、地與被告發生性行為一節，誠屬可
    信。則告訴人於本院訊問時證稱：係在家中整理時，自證人
    吳若蟬之紙袋中取得被告於九十六年十一月八日於旅館之消
    費明細等語，亦非無據。是被告前揭所辯均屬飾卸之詞，不
    足採信。被告曾於九十六年十月二十三日及同年十一月八日
    在明知證人為有配偶之人之情形下，仍分別在桃園縣桃園市
    ○○○路之「絕色旅館有限公司」及桃園縣大園鄉之「城市
    商旅飯店」內，與乙○○相姦發生性行為各一次等情，應堪
    認定。本件事證明確，被告犯行堪以認定，應予依法論科。
二、核被告所為，係犯刑法第二百三十九條後段之與有配偶之
    人相姦罪。被告於九十六年十月二十三日及同年十一月八日
    分別與證人乙○○發生性行為一次，犯意各別，行為互異，
    應予分論併罰。爰審酌被告前無刑事犯罪紀錄，有卷附臺灣
    高等法院被告前案紀錄表一份可按，素行尚可，明知證人乙○○為有配偶之人，竟二次與證人乙○○發生性行為，影響
    告訴人之家庭程度非輕，復於犯後仍飾詞狡辯，毫無悔意，
    至今仍未與告訴人和解，公訴人求刑有期徒刑一年尚屬過重
    等一切情狀，分別量處如主文所示之刑，併宣告易科罰金之
    折算標準及定應執行刑。
據上論斷，應依刑事訴訟法第二百九十九條第一項前段，刑法第
二百三十九條後段、第四十一條第一項前段、第二項、第五十一
條第五款，判決如主文。
本案經檢察官李彥霖到庭執行職務。
中    華    民    國    97    年    11    月    28    日
            臺灣臺北地方法院刑事第十七庭
                              法  官  劉秀君
上正本證明與原本無異。
如不服本判決應於收受送達後10日內向本院提出上訴書狀，並應
敘述具體理由；其未敘述上訴理由者，應於上訴期間屆滿後20日
內向本院補提理由書（均須按他造當事人之人數附繕本）「切勿
逕送上級法院」。告訴人或被害人如對於本判決不服者，應具備
理由請求檢察官上訴，其上訴期間之計算係以檢察官收受判決正
本之日期為準。
                              書記官  吳俊龍
中    華    民    國    97    年    11    月    28    日
附錄本案論罪科刑法條全文：
中華民國刑法第239條
（通姦罪）
有配偶而與人通姦者，處 1 年以下有期徒刑。其相姦者亦同。


司法院資訊處製作；財團法人民間司法改革基金會備份。
